臺灣士林地方法院刑事判決
110年度金訴字第349號
公  訴  人  臺灣士林地方檢察署檢察官
被      告  池喬希
選任辯護人  洪毓律師（法扶律師）
上列被告因違反洗錢防制法等案件，經檢察官提起公訴（109年
度偵字第15026號、第19465號、第19466號、第20653號、110年
度偵字第7028號、第9820號、110年度偵緝字第741號）及移送併
辦（110年度偵字第5463號），被告於審理程序中，就被訴事實
為有罪之陳述，經告知簡式審判程序意旨，聽取當事人意見後，
本院裁定由受命法官獨任進行簡式審判程序，茲判決如下：
    主  文
池喬希幫助犯洗錢防制法第十四條第一項之一般洗錢罪，處有期
徒刑肆月，併科罰金新臺幣伍萬元，罰金如易服勞役，以新臺幣
壹仟元折算壹日。未扣案之犯罪所得新臺幣伍仟元沒收，於全部
或一部不能沒收或不宜執行沒收時，追徵其價額。
    事  實
一、池喬希知悉金融帳戶為個人信用、財產之重要表徵，具有一
    身專屬性質，申設金融帳戶亦無特殊條件限制，任何人得同
    時在不同金融機構申設多數帳戶供己使用，並可預見將金融
    帳戶提供不詳人使用，可能遭犯罪集團利用為收取、提領財
    產犯罪贓款之犯罪工具，並持以掩飾、隱匿詐欺犯罪所得之
    來源，竟基於縱生此結果亦不違背其本意之幫助他人詐欺取
    財及洗錢之不確定故意，於民國109年4月15日前不詳時間，
    在不詳地點，經蔡承恩而與詐欺集團成員陳廷翔（另案由臺
    灣士林地方檢察署偵查中）及渠下成員聯繫，約定交付帳戶
    換取現金，並於109年4月14日至15日間之不詳時間，在新北
    市三重區不詳地點，將其所有國泰世華商業銀行帳號000000
    000000號帳戶（下稱本案帳戶）之存摺、提款卡交付予蔡承
    恩或真實姓名年籍不詳之詐欺集團成員，並將上開帳戶提款
    卡密碼、網路銀行帳號及密碼寫在紙條上一併交付，並經蔡
    承恩轉交陳廷翔及渠下成員後，交給其他詐欺集團成員。嗣
    該詐欺集團某年籍不詳成員即意圖為自己不法所有，分別於
    附表所示時間，以附表所示方式，對如附表所示之人施用詐
    術，致該等對象陷於錯誤，依指示各將附表所示金額存入本
    案帳戶（施用詐術對象、詐騙時間、方法、匯款時間、金額
    均詳如附表所示），嗣遭本案詐騙集團成員遂隨即提領一空
    ，以此方式掩飾、隱匿上開犯罪所得之本質、來源及去向。
    嗣經該附表所示之人發現受騙後報警處理，上情始為警所悉
    。
二、案經附表所示之告訴人訴由臺北市政府警察局北投分局、新
    竹縣政府警察局竹北分局、苗栗縣警察局竹南分局報告臺灣
    士林地方檢察署檢察官、臺東縣警察局關山分局報告臺灣基
    隆地方檢察署檢察官、苗栗縣警察局頭份分局及竹南分局報
    告臺灣新北地方檢察署檢察官、臺北市政府警察局中正第二
    分局報告臺灣臺北地方檢察署檢察官呈請臺灣高等檢察署檢
    察長令轉臺灣士林地方檢察署檢察官偵查起訴及移送併辦。
    理  由
壹、程序部分：
    本件被告池喬希所犯，非屬死刑、無期徒刑、最輕本刑為3
    年以上有期徒刑之罪，或高等法院管轄第一審之案件，其於
    審理程序進行中，就被訴事實為有罪之陳述（本院110年度
    金訴字第349號卷【下稱金訴卷】第94頁），經告知簡式審
    判程序之旨，並聽取檢察官、被告、辯護人之意見後，本院
    裁定進行簡式審判程序。是本案之證據調查，依刑事訴訟法
    第273條之2規定，不受同法第159條第1項、第161條之2、第
    161條之3、第163條之1及第164條至第170條規定之限制。
貳、實體部分：
一、認定事實之依據及理由：
    上揭犯罪事實，業據被告於本院審理時坦承不諱（金訴卷第
    94、107頁），核與證人即告訴人李侑翰、吳素珠、王淑貞
    、李玉鳳、洪煒翔、田若茵、李齊恩於警詢時之證述，證人
    即告訴人王志仁、證人蔡承恩於警詢及偵訊時、證人即被告
    配偶楊奕翔與證人陳廷翔於偵訊時之證述情節大致相符（見
    臺灣士林地方檢察署【下稱士林地檢署】109年度偵字第150
    26號卷【下稱士偵15026卷】一第123至127頁，基隆地檢署1
    09年度偵字第4807號卷【下稱基偵4807卷】第13至21頁，臺
    灣新北地方檢察署【下稱新北地檢署】109年度偵字第26471
    號卷【下稱新北偵26471卷】第9至10頁，士林地檢署109年
    度偵字第20653號卷【下稱士偵20653卷】第19至29頁，士林
    地檢署110年度偵字第7028號卷【下稱士偵7028卷】第11至1
    9頁，臺灣基隆地方檢察署【下稱基隆地檢署】110年度偵字
    第2490號卷【下稱基偵2490卷】第15至18頁，新北地檢署10
    9年度偵字第25194號卷【下稱新北偵25194卷】第13至16頁
    ，臺灣臺北地方檢察署【下稱臺北地檢署】109年度偵字第1
    9039號卷【下稱北偵19039卷】第27至29、261至262頁，士
    偵15026卷二第53至55、116至118、129至135頁，士林地檢
    署109年度偵字第19465號卷【下稱士偵19465卷】第137至14
    1頁，士林地檢署110年度偵字第5463號卷【下稱士偵5463卷
    】第129至133頁），並有附表非供述證據一欄所示之證據、
    被告本案帳戶之申登人資料、歷史交易明細、國泰世華商業
    銀行存匯作業管理部110年2月1日國世存匯作業字第1100014
    599號函、被告之一親等資料查詢結果、證人楊奕翔之刑案
    資料查註紀錄表、蔡承恩與陳時雨message對話紀錄、被告
    之國泰世華銀行對帳單及楊奕翔與蔡承恩臉書對話紀錄在卷
    可佐（士偵15026卷一第261至267頁，士偵15026卷二第25至
    28、37、159至162頁，士偵19465卷第143頁，新北偵26471
    卷第14至15頁，本院110年度審金訴字第430號卷【下稱審查
    卷】第69至83頁），足認被告之自白均與犯罪事實相符，可
    資採信。本案事證明確，被告前開之犯行堪以認定，均應予
    依法論科。
二、論罪科刑：
（一）按刑法上之幫助犯，固以幫助他人犯罪之意思而參與犯罪
      構成要件以外之行為而成立，惟所謂以幫助他人犯罪之意
      思而參與者，指其參與之原因，僅在助成他人犯罪之實現
      者而言，倘以合同之意思而參加犯罪，即係以自己犯罪之
      意思而參與，縱其所參與者為犯罪構成要件以外之行為，
      仍屬共同正犯，又所謂參與犯罪構成要件以外之行為者，
      指其所參與者非直接構成某種犯罪事實之內容，而僅係助
      成其犯罪事實實現之行為而言，苟已參與構成某種犯罪事
      實之一部，即屬分擔實施犯罪之行為，雖僅以幫助他人犯
      罪之意思而參與，亦仍屬共同正犯（最高法院27年度上字
      第1333號判決意旨參照）。行為人提供金融帳戶提款卡及
      密碼予不認識之人，非屬洗錢防制法第2條所稱之洗錢行
      為，不成立同法第14條第1項一般洗錢罪之正犯；如行為
      人主觀上認識該帳戶可能作為收受及提領特定犯罪所得使
      用，他人提領後即產生遮斷資金流動軌跡以逃避國家追訴
      、處罰之效果，仍基於幫助之犯意而提供，應論以幫助犯
      同法第14條第1項之一般洗錢罪（最高法院刑事大法庭108
      年度台上大字第3101號裁定意旨參照）。本件被告基於幫
      助犯意，提供本案帳戶存摺、提款卡、網路銀行帳號密碼
      予蔡承恩轉交陳廷翔及渠下詐欺集團成員所屬之詐騙集團
      使用，使詐騙集團成員對如附表所示之人施以詐術，致該
      等對象陷於錯誤，將款項匯入本案帳戶，再由詐騙份子自
      該帳戶將附表所示之人匯入款項提領，以掩飾、隱匿特定
      犯罪所得之來源、去向，是核被告所為，係犯刑法第30條
      第1項、第339條第1項之幫助詐欺取財罪，及刑法第30條
      第1項、洗錢防制法第14條第1項之幫助洗錢罪。被告以一
      提供本案帳戶存摺、提款卡、密碼之行為，幫助詐欺集團
      詐欺如附表所示之人財物及洗錢，係以一行為觸犯數罪名
      ，為想像競合犯，應從一重之幫助一般洗錢罪處斷。又士
      林地檢署檢察官以110年度偵字第5463號案移送本院併辦
      之犯罪事實（附表編號8），與已起訴之犯罪事實（附表
      編號1至7）有想像競合之裁判上一罪關係，本院自得併予
      審理，附此敘明。
（二）按洗錢防制法第16條第2項規定：「犯前2條之罪，在偵查
      或審判中自白者，減輕其刑。」本件被告於本院審理時就
      本件犯罪自白犯行，應依洗錢防制法第16條第2項規定減
      輕其刑；又被告係基於幫助之犯意而為一般洗錢罪，應依
      刑法第30條第2項規定，按正犯之刑減輕之；並依刑法第7
      0條之規定遞減之。
（三）爰審酌被告提供本案帳戶予他人使用，使犯罪集團得以從
      事詐財行為，不僅造成無辜民眾受騙而有金錢損失，亦助
      長詐欺犯罪之氣焰，致此類犯罪手法層出不窮，造成人心
      不安、社會互信受損，危害交易秩序與社會治安，並使詐
      欺集團成員得以掩飾、隱匿該等詐欺所得之來源、去向，
      增加檢警機關追查之困難，實有不該；併審酌如附表所示
      之告訴人所受損失之數額，及被告犯後於本院審理時坦承
      犯行，惟未能與附表所示之告訴人達成和解並賠償其等損
      害之犯後態度。兼衡被告為國中肄業，從事八大行業，平
      均月收入約新臺幣6萬元，已婚，育有2名子女，均未成年
      ，目前與同事一起居住在經紀公司的宿舍，要繳房租，小
      孩目前由前夫的爸媽照顧，尚欠經紀公司錢，月收入扣除
      房租及生活費、開銷之後剩下的錢不多，也要寄錢給小孩
      之經濟與家庭生活狀況（金訴卷第108至109頁），暨其犯
      罪動機、目的、犯罪手段、幫助詐欺之對象人數及其被詐
      騙之金額等一切情狀，量處如主文所示之刑，並諭知罰金
      易服勞役之折算標準。
三、沒收之說明：
（一）被告雖主張其提供本案帳戶予詐欺集團成員遂行詐欺，未
      因而取得報酬，然查證人即取得本案帳戶之人陳廷翔於偵
      訊時證稱：收到本子後確認可以使用我一定會給錢，我記
      得我有給被告錢，不然我怎麼做生意。1本5,000元到1萬2
      ,000元，依拿到帳戶信用額度有不同價格等語（士偵1502
      6卷二第131頁），參以本案帳戶確實有告訴人款項匯入並
      經提領，而確有遭詐欺集團使用，應認被告確有因提供本
      案帳戶而獲得報酬。故被告所提供本案帳戶所受之報酬以
      有利被告之原則認定應為5,000元，屬被告之犯罪所得利
      ，未扣案且未能發還各告訴人，自應依刑法第38條之1第1
      項前段規定在各該主文項下宣告沒收，並於全部或一部不
      能沒收或不宜執行沒收時，追徵其價額。
（二）洗錢防制法第18條第1項固規定「犯第14條之罪，其所移
      轉、變更、掩飾、隱匿、收受、取得、持有、使用之財物
      或財產上利益，沒收之；犯第15條之罪，其所收受、持有
      、使用之財物或財產上利益，亦同。」惟被告非實際提款
      之人，無掩飾隱匿詐欺贓款之犯行可言，自無上開條文之
      適用，附此敘明。
據上論斷，應依刑事訴訟法第273條之1第1項、第299條第1項前
段，洗錢防制法第14條第1項、第16條第2項，刑法第11條、第33
9條第1項、第30條第1項前段、第2項、第55條、第42條第3項、
第38條之1第1項前段、第3項，刑法施行法第1條之1第1項，判決
如主文。
本案經檢察官王芷翎起訴及移送併辦，檢察官李清友到庭執行職
務。
中　　華　　民　　國　　111 　年　　2 　　月　　15　　日
                  刑事第四庭法  官  謝當颺
以上正本證明與原本無異。
如不服本判決，應於判決送達後20日內向本院提出上訴書狀，並
應敘述具體理由；其未敘述上訴理由者，應於上訴期間屆滿後20
日內向本院補提理由書（均須按他造當事人之人數附繕本），「
切勿逕送上級法院」。告訴人或被害人如對於本判決不服者，應
具備理由請求檢察官上訴，其上訴期間之計算係以檢察官判決正
本送達之日期為準。因疫情而遲誤不變期間，得向法院聲請回復
原狀。
　　　　　　　　　          書記官  郭如君
中　　華　　民　　國　　111 　年　　2 　　月　　18　　日
附錄本案論罪科刑法條：　　　　　　　　　
洗錢防制法第14條第1項
有第二條各款所列洗錢行為者，處七年以下有期徒刑，併科新臺
幣五百萬元以下罰金。

中華民國刑法第339條第1項
意圖為自己或第三人不法之所有，以詐術使人將本人或第三人之
物交付者，處五年以下有期徒刑、拘役或科或併科五十萬元以下
罰金。

中華民國刑法第30條
幫助他人實行犯罪行為者，為幫助犯。雖他人不知幫助之情者，
亦同。
幫助犯之處罰，得按正犯之刑減輕之。

附表：
編號 告訴人 詐騙方式 匯款／轉帳時間、地點（民國） 匯款金額（新臺幣） 匯入帳戶 非供述證據 1 李侑翰 詐欺集團成員自109年3月中旬起，以假交友，佯稱投資可獲利云云，致左列告訴人陷於錯誤，於不知情之情形下，依指示臨櫃匯款。 109年4月16日下午1時35分許，在台北富邦銀行臺南分行 90,230元 國泰世華商業銀行帳戶（000000000000） 匯款委託書及對話紀錄(見士偵15026卷一第131、139至153頁) 2 吳素珠 詐欺集團成員自108年11月起，以假交友，佯稱投資可獲利云云，致左列告訴人陷於錯誤，於不知情之情形下，依指示臨櫃匯款。 109年4月17日上午11時12分許 30,000元 國泰世華商業銀行帳戶（000000000000） 郵局跨行匯款申請書及對話紀錄暨通話紀錄(見基偵4807卷第55至78頁，審查卷第95頁) 3 王淑貞 詐欺集團成員自109年4月7日起，以假交友之方式詐騙左列告訴人，致左列告訴人陷於錯誤，於不知情之情形下，依指示臨櫃匯款。 109年4月17日上午9時26分許，在北投郵局 67,000元 國泰世華商業銀行帳戶（000000000000） 郵局跨行匯款申請書(見新北偵26471卷第24頁) 4 李玉鳳 詐騙集團成員自109年4月15日前不詳時間起，以假交友，佯稱可投資獲利云云，致左列告訴人陷於錯誤，於不知情之情形下，依指示臨櫃匯款。 109年4月16日下午3時41分許，在台新銀行太平分行 2,100,000元（分700,000元3筆匯款） 國泰世華商業銀行帳戶（000000000000） 國內匯款申請書及通話紀錄及投資界面紀錄暨照片(見士偵20653卷第37、49至56頁) 5 洪煒翔 詐騙集團成員自109年3月底起（起訴書誤載為7月9日起），以假交友，佯稱可投資獲利云云，致左列告訴人陷於錯誤，於不知情之情形下，依指示網路轉帳。 109年4月16日上午8時4分許 100,000元 國泰世華商業銀行帳戶（000000000000）  帳戶歷史交易明細(見士偵7028卷第38至39頁)    109年4月16日上午8時5分許 100,000元      109年4月17日下午6時22分許 100,000元      109年4月17日下午6時24分許 100,000元   6 田若茵 詐騙集團成員自109年3月15日起，以假交友，佯稱可投資獲利云云，致左列告訴人陷於錯誤，於不知情之情形下，依指示網路轉帳。 109年4月15日晚上8時14分許 100,000元 國泰世華商業銀行帳戶（000000000000） 轉帳紀錄及對話紀錄(見基偵2490卷第23至27頁) 7 王志仁 詐騙集團成員自109年4月9日起，以假交友，佯稱可投資獲利云云，致左列告訴人陷於錯誤，於不知情之情形下，依指示網路轉帳。 109年4月16日上午9時31分許 90,000元 國泰世華商業銀行帳戶（000000000000） 對話紀錄(見北偵19039卷第185至191頁) 8 李齊恩 詐騙集團成員自109年3月25日起，以假交友，佯稱可投資獲利云云，致左列告訴人陷於錯誤，於不知情之情形下，依指示網路轉帳。 109年4月16日晚上9時19分許 45,060元 國泰世華商業銀行帳戶（000000000000） 內政部警政署反詐騙案件紀錄表、受理詐騙帳戶通報警示簡便格式表、李齊恩提出之轉帳紀錄截圖及對話紀錄(見新北偵25194卷第50至72、76、81頁)